最高法院刑事判決　　　　　　九十四年度台上字第二五一一號
　　上　訴　人　甲○○原名廖.
　　　　　　　　　　　　16樓.
上列上訴人因殺人未遂案件，不服臺灣高等法院高雄分院中華民
國九十一年八月十三日第二審判決（九十一年度上訴字第九二０
號，起訴案號：臺灣高雄地方法院檢察署八十九年度偵緝字第一
一三九號），提起上訴，本院判決如下：
    主  文
上訴駁回。
    理  由
按刑事訴訟法第三百七十七條規定，上訴於第三審法院，非以判
決違背法令為理由，不得為之。是提起第三審上訴，應以原判決
違背法令為理由，係屬法定要件。如果上訴理由狀並未依據卷內
訴訟資料，具體指摘原判決不適用何種法則或如何適用不當，或
所指摘原判決違法情事，顯與法律規定得為第三審上訴理由之違
法情形，不相適合時，均應認其上訴為違背法律上之程式，予以
駁回。本件原判決維持第一審法院論處上訴人甲○○（原名廖榮
宗）殺人未遂罪刑（處有期徒刑五年二月）之判決，駁回上訴人
在第二審之上訴。上訴人之上訴意旨略稱：（一）原判決理由內
未說明認定：「甲○○對蘇紹祺咆哮：兄弟最近不好，討什麼錢
，沒跟你翻桌已經不錯了等語，蘇紹祺請甲○○小聲一點，甲○
○更加不滿，竟基於殺人之犯意，持其所有預先藏放之短刀一支
」、「蘇紹祺奮力掙脫並高喊『警察來了』，甲○○始逃離現場
」，所憑之證據及其理由，有理由不備之違法。又上訴人自始即
供稱：伊持用之小刀係搶自身旁押著伊之男子；第一審卷附之勘
驗錄影帶筆錄復顯示：「被告（即上訴人）先打告訴人蘇紹祺耳
光，此時被告並無持任何物品，畫面上又出現另一名身著白衣男
子，與先前該男子一併阻止被告，被告離開畫面，至此告訴人身
上並無受傷，之後二十秒被告持刀衝向告訴人」，則上訴人遭身
著白衣之人與身著深色上衣者阻止後，上訴人離開畫面至持刀衝
向告訴人之二十秒間，有可能發生遭人持刀押著及上訴人奪刀等
情形，原判決未說明所憑之證據及理由，即遽認兇刀係上訴人預
先藏放，亦屬理由不備。（二）據上開勘驗筆錄之記載，告訴人
受傷後，上訴人被另名男子帶離畫面，告訴人當時竟以右手遮住
左胸部來回走動，顯非如其所稱係上訴人帶二名男子至法蘭名歌
鋼琴酒吧殺告訴人，否則告訴人受傷後理應立即逃離現場，豈會
在現場來回走動？則上訴人辯稱係告訴人命二名男子強押伊至該
酒吧等語，是否屬實，應予查明。（三）證人吳月華於偵查中證
稱：「看見他們二人往門外拉扯之後，看到蘇某流血」，足證事
發當時上訴人擬往門外方向逃離，遭告訴人阻止，原判決未說
明不採納前揭有利於上訴人證據之理由，有理由不備之違法。（
四）由上開勘驗筆錄記載：「之後二十秒被告（指上訴人）持刀
衝向告訴人，先有二刀刺向告訴人左上臂，均未刺中，告訴人向
畫面左方略為閃躲，該著深色上衣男子從旁阻止，拉住被告左臂
，被告向告訴人刺第三刀時畫面改為全畫面，被告刺中告訴人左
胸，事後又連續以五刀刺向告訴人左手前臂及左腳」，足以證明
上訴人係持刀朝告訴人左上臂刺，因告訴人閃躲及著深色衣服者
拉住上訴人左臂，第三刀始不慎刺中告訴人左胸，且接續五刀均
係刺向告訴人左手前臂及左腳，而非接續朝告訴人胸、腹等要害
攻擊，則上訴人僅係基於傷害故意遂行本件犯罪，原判決執：「
被告（指上訴人）持短刀並反手握刀柄使刀尖向下，自正面直接
刺向告訴人之胸部，並於遭勸阻後，接續持刀向告訴人胸部等部
位猛刺」、「上訴人竟基於殺人之犯意，持其所有預先藏放之短
刀一支，反手握刀柄使刀尖向下，朝蘇紹祺之左上臂及左胸等部
位猛刺數刀後，經在場之不詳姓名友人勸阻，上訴人仍殺意未消
，再持刀接續猛刺蘇紹祺之左手前臂及左腳數刀」，認定上訴人
有殺人之故意，顯與上引勘驗筆錄之內容，不相符合，有證據上
理由矛盾之違法云云。
惟查原判決依憑告訴人蘇紹祺於警訊、偵審中之指述、證人法蘭
名歌鋼琴酒吧工作人員吳月華於偵審、高雄醫學大學（原名高雄
醫學院）附設中和紀念醫院醫師林靖國於原審、張瑞幸於偵查、
張思齊在第一審之證言、卷附檢察官及第一審勘驗事發現場監視
錄影帶之勘驗筆錄各一份、內政部警政署刑事警察局九十年二月
十三日（九○）刑鑑字第五五五一號函一紙、高雄醫學大學附設
中和紀念醫院診斷證明書、八十九年十月十六日高醫附秘字第
二六二四號函、九十一年六月二十日（九一）高醫附秘字第一五
九六號函各一份等證據資料，認定上訴人有其事實欄所載之殺人
未遂犯行，已於理由內詳敘其調查證據之結果及取捨證據認定之
理由。並就上訴人否認有殺人犯意所持之辯解，認非可採，予以
指駁。從形式上觀察，原判決並無理由不備、證據上理由矛盾、
證據調查未盡等違背法令之情形。又告訴人於警訊及偵審中已一
再供稱：「那把刀並不是我們店內所有，是廖榮宗（即上訴人）
預先帶進來要殺我的」、「廖某（指上訴人）拍桌並大聲叫囂『
沒跟你翻桌就很好了」、「當時他有說兄弟在壞討什麼錢，然後
就打過來」、「被告是與另外二個人一起來的，被告說『兄弟最
近不好，討什麼錢』，我請被告小聲一點，被告就站起來說『要
不然你要怎麼樣』，後來我就被殺了，二刀都在左前胸靠心臟的
部位，我受傷後，才發現被告手上有拿刀，後來我為了躲被告就
繞著桌子跑，我喊『警察來了、警察來了』，被告要把我抓住，
我掙脫逃開後，被告就從前門走了」（見警局卷第一頁背面、第
二頁、偵緝卷第三一頁、原審卷第二四頁）。原判決既敘明採納
告訴人上開供述，及證人法蘭名歌鋼琴酒吧工作人員吳月華於偵
查及第一審分別證稱：「我當時負責外場業務，離案發處約二十
公尺，因燈光昏暗，僅見被告繞著桌子欲追打告訴人，之後見告
訴人坐在椅子上，被告右手握拳頭，手上不知拿什麼物品，朝告
訴人上半身攻擊，我見告訴人流血，即離開現場請主管處理」、
證人張瑞幸於偵查中證稱：「我當時坐隔壁桌，背對他們，有聽
見被告與告訴人爭吵，越吵越大聲，我轉頭看見告訴人坐在椅子
上，被告朝其身上打，當時在被告身旁有二、三位年輕人，不知
道在幹什麼，當告訴人遭攻擊時，有聽見那二、三名年輕人說不
要這樣子」、證人張思齊於第一審證述：「我因聽到酒杯摔破聲
而出來觀看，見告訴人以衣服遮住傷口，我自後門將告訴人送醫
，我們店內並無使用刀子為餐具」，作為判決之基礎，則就憑何
項證據資料認定：「甲○○對蘇紹祺咆哮：兄弟最近不好，討什
麼錢，沒跟你翻桌已經不錯了等語，蘇紹祺請甲○○小聲一點，
甲○○更加不滿，竟基於殺人之犯意，持其所有預先藏放之短刀
一支」、「蘇紹祺奮力掙脫並高喊『警察來了』，甲○○始逃離
現場」，即非未予說明。至於卷附第一審勘驗事發現場錄影帶之
勘驗筆錄雖顯示：「被告先打告訴人蘇紹祺耳光，此時被告並無
持任何物品，畫面上又出現另一名身著白衣男子，與先前該男子
一併阻止被告，被告離開畫面，至此告訴人身上並無受傷，之後
二十秒被告持刀衝向告訴人」，惟並未錄得上訴人係遭人強押至
現場、毆打告訴人時仍被強押或向強押之人奪刀之鏡頭，上開勘
驗筆錄之記載，顯無從為上訴人有利之認定。上訴意旨（一）徒
憑已意，指摘原判決理由不備，顯非依據卷內資料而為主張之合
法第三審上訴理由。又原判決已綜合調查證據之結果，於理由內
詳細說明上訴人辯稱：「告訴人叫二名不詳姓名男子，把我從左
營區某路邊攤押到法蘭名歌鋼琴酒吧，叫我還錢，他們說錢不還
我就無法離開，其中一名男子手持水果刀，我當時非常緊張，把
刀子奪下想逃離現場，告訴人把我攔住並與我扭打」，應係飾卸
之詞，不足採信。上訴意旨（二）置原判決理由內已詳予審認、
說明之事項於不顧，仍執原判決敘明不予採納之否認犯罪辯解，
任指原判決違法，顯不足以辨識原判決已具備違背法令之形式要
件。至於證人吳月華於偵查中證稱：「看見他們二人往門外拉扯
之後，看到蘇某流血」，僅係說明上訴人與告訴人發生衝突後，
二人拉址之方向，該方向究係相互拉扯間之不經意動作、或係告
訴人、抑或上訴人所帶引，俱非明確。上開證言尚不足證明事發
當時上訴人擬往門外方向逃離之事實，對上訴人既非必然有利，
自無庸於判決理由內一一說明。上訴意旨（三）執此指摘原判決
理由不備，自非依據卷內資料而為主張。又刑法上殺人與傷害之
區別，應以行為人有無殺人故意為斷，至於行為人攻擊被害者身
體部位之順序，並不能執為區別有無殺意之絕對標準。原判決以
第一審勘驗事發現場錄影帶之勘驗筆錄內記載：「該錄影帶為四
分割畫面，右上角為案發時現場，被告（即上訴人）及告訴人所
在位置為右上畫面之右下方，畫面中僅拍攝一名身材粗壯、身著
深色上衣之男子，被告與告訴人並不在拍攝範圍內，該男子坐在
長沙發上，並無其他動作，四分鐘後告訴人出現畫面，坐在該男
子旁邊，但被告仍不在拍攝範圍內，但可見該男子、告訴人正與
某人交談，約二分半鐘後，被告起身走向告訴人，被告所在位置
在該男子右手方，與告訴人中間相隔該男子，被告先打告訴人耳
光，此時被告並無持任何物品，畫面上又出現另一名身著白衣男
子，與先前該男子一併阻止被告，被告離開畫面，至此告訴人身
上並無受傷，之後二十秒被告持刀衝向告訴人，先有二刀刺向告
訴人左上臂，均未刺中，告訴人向畫面左方略為閃躲，該著深色
上衣男子從旁阻止，拉住被告左臂，被告向告訴人刺第三刀時畫
面改為全畫面，被告刺中告訴人左胸，事後又連續以五刀刺向告
訴人左手前臂及左腳，其中被告左手被該著深色上衣男子及告訴
人抓著，告訴人並以雙腳將被告踢開，後被告經該著深色上衣男
子帶離畫面，告訴人起身以右手遮住左胸口，來回走動，被告被
該著深色上衣男子架住後又再次衝向告訴人」，與卷附高雄醫學
大學附設中和紀念醫院診斷證明書、八十九年十月十六日高醫
附秘字第二六二四號函、九十一年六月二十日（九一）高醫附秘
字第一五九六號函各一份所載之告訴人受傷情形、及證人林靖國
證稱：「左下胸六〤一公分，沒有看到肺泡，傷口不深，左上胸
傷口也是六公分長，有看到肋骨及肺泡，因為傷口蠻深的，如果
沒有處理的話，會有致命的危險，一定要處理」等證據資料，相
互印證，認定：「上訴人基於殺人之犯意，持其所有預先藏放之
短刀一支，反手握刀柄使刀尖向下，朝蘇紹祺之左上臂及左胸等
部位猛刺數刀後，經在場之不詳姓名友人勸阻，其仍殺意未消，
再持刀接續猛刺蘇紹祺之左手前臂及左腳數刀，造成蘇紹祺受有
左前胸切割傷二處（分別為六公分、六公分）、左上臂切割傷一
處五公分（深及肌肉）、左下肢切割傷三處（分別為五公分、三
公分、八公分）、左手背切割傷二公分、左側外傷性氣胸等傷害
」，核屬事實審法院採證認事自由判斷職權之合法行使，既未違
法，與其援引作為判決基礎之前開證據資料內容，亦無不符。上
訴意旨（四）就此再為單純事實上爭執，顯與法律規定得為第三
審上訴理由之違法情形，不相適合。至於原判決理由記載：「上
訴人持短刀並反手握刀柄使刀尖向下，自正面直接刺向告訴人之
胸部，並於遭勸阻後，接續持刀向告訴人胸部等部位猛刺」，雖
與上引事實認定（即先刺左上臂、左胸，再接續刺左手前臂、左
腳），未盡相符，但祇是對上訴人攻擊告訴人身體部位之順序，
說明未盡週延而已（即漏載除胸部以外之其餘部位），於判決結
果（上訴人有殺人之故意）顯無影響，依刑事訴訟法第三百八十
條規定，仍難執為提起第三審上訴之適法理由。上訴意旨（四）
另以此指摘原判決證據上理由矛盾，自非合法。綜上所論，本件
上訴違背法律上程式，應予駁回。
據上論結，應依刑事訴訟法第三百九十五條前段，判決如主文。
中　　華　　民　　國　九十四　年　　五　　月　 十三 　日
                      最高法院刑事第一庭
                          審判長法官  施　文　仁
                                法官  林　永　茂
                                法官  蕭　仰　歸
                                法官  林　開　任
                                法官  林　立　華
      本件正本證明與原本無異
                                      書  記  官
中　　華　　民　　國　九十四　年　　五　　月　 十九　 日
                                                      Ｔ
